臺灣臺北地方法院民事判決　　　　　　 93年度簡上字第252號
上　訴　人　罡魁工程有限公司
法定代理人　戊○○○
訴訟代理人　丁○○
上　訴　人　庚○○
被上訴人　　甲○○○工程有限公司
法定代理人　己○○
訴訟代理人　丙○○
上列當事人間請求損害賠償事件，上訴人對於民國93年1月16 日
本院臺北簡易庭92年度北簡字第19739號第一審判決提起上訴，
本院於民國94年7月15日言詞辯論終結，判決如下：
    主  文
原判決關於命上訴人連帶給付超過新台幣壹拾伍萬貳仟肆佰元及
加計自民國92年9月20日起算之法定遲延利息部分，暨該部份假
執行之宣告，與訴訟費用之裁判均廢棄。
前開廢棄部分，被上訴人在第一審之訴及其假執行之聲請均駁回
。
其餘上訴駁回。
第一、二審訴訟費用由上訴人連帶負擔95％，餘由被上訴人負擔
。
    事實及理由
一、按民法第275條規定連帶債務人中之一人受確定判決，而其
    判決非基於該債務人之個人關係者，為他債務人之利益亦生
    效力，故債權人以各連帶債務人為共同被告提起給付之訴，
    被告一人提出非基於其個人關係之抗辯有理由者，對於被告
    各人即屬必須合一確定，自應適用民事訴訟法第56條第1項
    之規定（最高法院33年上字第4810號判例意旨參照）。經查
    ，本件被上訴人起訴主張：上訴人罡魁工程有限公司（下稱
    罡魁公司）之受僱人庚○○（下稱庚○○），因駕駛塔式吊
    車不當，致撞擊伊所有之全吊吊車（下稱系爭吊車），爰依
    侵權行為法則，訴請罡魁公司與庚○○應對伊負連帶賠償責
    任等情。原審判命罡魁公司與庚○○需連帶賠償被上訴人新
    台幣（下同）160, 500元及加計法定遲延利息（見本院卷第
    6頁），經罡魁公司以被上訴人請求之賠償金額不當為由，
    提起上訴（見本院卷第7至9頁），顯非基於個人關係之抗辯
    ，並經本院認為有理由（詳後述），依上說明，對於庚○○
    即屬必須合一確定，故罡魁公司上訴之效力，自應及於未提
    起上訴之原審共同被告庚○○（最高法院86年台上字第3524
    號判決意旨參照），合先陳明。
二、本件庚○○經合法通知後，未於言詞辯論期日到場，核無民
    事訴訟法第386條所列各款之情形，爰依被上訴人之聲請，
    准其一造辯論而為判決。
三、被上訴人起訴主張：庚○○於民國92年4月11日上午11時許
    ，駕駛罡魁公司之塔式吊車，在訴外人中國鋼鐵結構股份有
    限公司（下稱中鋼構公司）所承攬之台北統一國際新建工程
    工地（即位於台北市○○區○○路與基隆路2段交岔路口處
    ），從事吊裝柱子（由20樓吊至23樓）工作時，因庚○○吊
    裝不當，而撞擊伊所有系爭吊車，致系爭吊車之本桿、副桿
    及傳動毀損，經伊送廠維修後，計修理費用（含工資）達
    160,500元（未含稅，明細詳如附表所示）。爰依侵權行為
    法則，求為命罡魁公司、庚○○應連帶給付伊修理費用160,
    500元，及加計自起訴狀繕本送達翌日起算之法定遲延利息
    之判決。經原審為被上訴人全部勝訴之判決（被上訴人於本
    院減縮遲延利息請求自92年9月20日起算，見本院卷第111頁
    反面）。並於本院聲明：上訴駁回。
四、罡魁公司則以：伊與庚○○間為承攬關係，伊係以1,000,00
    0元將塔吊作業轉包予庚○○，故伊並非庚○○之雇主，無
    庸與庚○○負侵權行為責任。又伊為中鋼構公司之下游承包
    廠商，被上訴人則為中鋼構公司派駐工地現場輔助伊之協力
    廠商，其吊車作業應配合伊現場作業及指揮。依工地現場安
    全作業標準，當伊執行塔吊作業之際，被上訴人之吊車司機
    不得擅自進入安全警戒線，但被上訴人吊車司機卻違反規定
    ，擅自闖入伊塔吊作業之安全警戒線內，足見系爭吊車受損
    是被上訴人違反安全規定所致。另系爭吊車受撞僅少許脫漆
    ，並未有其他損害，故被上訴人請求金額顯屬不當，且被上
    訴人並未為回復原狀修復之通知等語，資為抗辯。並於本院
    聲明：(一)原判決廢棄。(二)被上訴人在第一審之訴駁回。而庚
    ○○則於本院並未到場，亦未提出任何書狀或聲明。
五、查，被上訴人主張：庚○○於92年4月11日上午11時，駕駛
    罡魁公司之塔式吊車，在中鋼構公司所承攬之台北統一國際
    新建工程工地（即位於台北市○○區○○路與基隆路2段交
    岔路口處），從事吊裝柱子（由20樓吊至23樓）工作時，因
    庚○○吊裝不當，因而撞擊伊所有之系爭吊車，致系爭吊車
    受損等情，有估價簽收單、估價單為證（見原審卷第6至7頁
    ），並為罡魁公司、庚○○於原審所不爭執（見本院卷第9
    頁及第26頁、原審卷第17頁），堪信為真。
六、本件應審究者為(一)庚○○駕駛塔式吊車與系爭吊車發生擦撞
    ，是否可歸責於被上訴人事由所致？(二)罡魁公司對於被上訴
    人應否與庚○○同負連帶賠償責任？(三)系爭吊車受損金額為
    若干？茲分別論述如下：
(一)、庚○○駕駛塔式吊車與系爭吊車發生擦撞，是否可歸責於被
    上訴人事由所致？
  1.罡魁公司抗辯：因被上訴人吊車司機違反規定，逕行進入塔
    吊作業安全警戒線內，致發生系爭吊車擦撞云云。然查：
    (1)、按「雇主對於起重機具之運轉，應規定於運轉時嚴禁人
        員進入吊舉物之下方。但吊舉物掉落，不致危害勞工者
        ，不在此限」、「雇主於固定式起重機作業時，應禁止
        人員進入吊舉物下方。但吊舉物掉落不致危害勞工者，
        不在此限」，勞工安全衛生設施規則第92條、起重升降
        機具安全規則第17條第1項固分別定有明文（見原審外
        放證物），惟依上開條文但書規定可知，若吊舉物掉落
        ，不致危害勞工者，即例外容許進入起重機具工作之現
        場。
    (2)、證人（即中鋼構公司現場工程師）蔡慶隆於原審到庭證
        稱：「（法官問：吊車可進入工地？）可以，吊車與塔
        吊有安全距離，不會在同一個地方運作。．．．（法官
        問：不會管制吊車進入工地？）因為吊車要卸料給塔吊
        使用，不可能管制。」等語（見原審卷第26至27頁），
        足見系爭吊車係在符合安全衛生規則情況下，獲准進入
        系爭工地甚明。是罡魁公司抗辯：因被上訴人吊車司機
        違反規定，逕行進入塔吊作業安全警戒線內，致發生系
        爭吊車擦撞云云，顯無可取。
  2.罡魁公司另抗辯：被上訴人駕駛系爭吊車司機於執行塔吊作
    業之空檔時間，為賺取外快違反規定，為他人吊取帷幕牆，
    而擅自闖進伊塔吊之安全警戒線內，致發生系爭吊車擦撞云
    云。此為被上訴人所否認，且罡魁公司至今並未舉證以實其
    說，是其此部分抗辯，亦無足取。
  3.依上說明，被上訴人系爭吊車既經雇主允許而進入工地內，
    並無違反勞工安全衛生設施規則、起重升降機具安全規則等
    規定，則庚○○駕駛塔式吊車與系爭吊車發生擦撞顯係可歸
    責於庚○○過失行為所致，被上訴人自無可歸責事由已明。
(二)、罡魁公司對於被上訴人應否與庚○○同負連帶賠償責任？
  1.罡魁公司抗辯：伊與庚○○間為承攬關係，伊係以1,000,
    000元將塔吊作業轉包予庚○○，故伊並非庚○○之雇主，
    無庸與庚○○負侵權行為連帶賠償責任云云。惟查，罡魁公
    司與庚○○間是否有承攬關係存在乙節，其並未舉證證明之
    ，況縱其等間有承攬關係存在，惟民法188條第1項所謂受僱
    人，並非僅限於僱傭契約所稱之受僱人，凡客觀上被他人使
    用為之服務勞務而受其監督者均係受僱人（最高法院57年台
    上字第16 63號判例意旨參照），承前所述，庚○○既於系
    爭工地內，從事罡魁公司向中鋼構公司承包之塔吊作業，並
    受罡魁公司之指揮監督，則庚○○客觀上自屬於罡魁公司之
    受僱人。是罡魁公司抗辯：伊與庚○○間為承攬關係，伊並
    非庚○○之雇主，無庸與庚○○負侵權行為連帶賠償責任云
    云，自無可採。
  2.按受僱人因執行職務，不法侵害他人之權利者，由僱用人與
    行為人連帶負損害賠償責任，民法第188條第1項前段定有明
    文。查，庚○○因駕駛塔式吊車不當，而擦撞系爭吊車，致
    系爭吊車受損乙節，業如前述，則系爭吊車受損與庚○○間
    顯具有相當因果關係，庚○○與罡魁公司自應對被上訴人同
    負連帶賠償責任。
(三)、系爭吊車受損金額為若干？
  1.罡魁公司抗辯：被上訴人並未通知伊修復系爭吊車，即逕行
    提起本訴，亦有未當云云。惟按，負損害賠償責任者，除法
    律另有規定或契約另有訂定外，應回復他方損害發生前之原
    狀；前項情形，債權人得請求支付回復原狀所必要之費用，
    以代回復原狀；民法第213條第1項、第3項分別定有明文。
    查，本件被上訴人訴請上訴人應連帶負損害賠償責任，而上
    訴人迄未同意賠償，則依上開規定，被上訴人自得請求上訴
    人支付系爭吊車修理費用以代回復原狀。是罡魁公司抗辯：
    被上訴人並未通知伊修復系爭吊車，即逕行提起本訴，亦有
    未當云云，即無可採。
  2.罡魁公司又抗辯：系爭吊車僅受有少許脫漆，並未有其他損
    害云云。然查，系爭吊車因遭擦撞致受有本桿、副桿及傳動
    毀損，需更換及修理如附表所示零件，需支出修理費用（含
    工資）共計160,500元（未含稅，明細詳如附表所示）等情
    ，業據被上訴人提出估價簽收單、估價單為證（見原審卷第
    6 至7頁），且證人（即弘林汽車有限公司負責人）乙○○
    、證人（即建隆豐機械工程有限公司負責人）辛○○分別於
    本院到庭證述屬實（見本院卷第45至46頁、第47頁）。足證
    ，系爭吊車受擦撞致受有損害，並需更換及修理如附表所示
    零件至明。是罡魁公司抗辯：系爭吊車僅受有少許脫漆，並
    未有其他損害云云，委無足取。
  3.物被毀損時，被害人除得依民法第196條請求賠償外，並不
    排除民法第213條至第215條之適用。依民法第196條請求賠
    償物被毀損所減少之價額，得以修復費用為估定之標準，但
    以必要者為限（例如：修理材料以新品換舊品，應予折舊）
   （最高法院77年度第9次民事庭會議決議意旨參照）。經查：
    (1)、修理材料部分：
      、經查，系爭吊車更換附表一編號4、5、6方向機座費
          用計8,000元（因工資、整修及修護等費用，被上訴
          人同意以零件計算〈見本院卷第111頁反面〉），係
          屬零件新品換舊品，故應予以折舊。本院審酌系爭吊
          車為74年出廠（見本院卷第103頁之移動式起重機檢
          查結果證明正本所示），並參酌行政院86年12月30日
          頒佈修正之固定資產耐用年數表所示，系爭吊車耐用
          年數為5年（見本院卷第104頁、第105頁反面），依
          據所得稅法第51條第1項規定，採用定率遞減法為準
          則（採用定率遞減法者，其最後1年之折舊額，加歷
          年折舊累計額，其總和不得超過該資產成本原額之9/
          10，見本院卷第109頁之固定資產折舊率表附註(四)所
          示）。準此，上列零件費用計8,000元，經折舊至第5
          年時，其折舊總額已達修理成本9/10即7,200元（計
          算式詳如附表附註1.所示），故應以800元作為該零
          件最後之折舊價額。
      、次查，附表一編號12、13所示「中旦、後旦差速器」
          之零件更換，係以舊品換舊品乙節，業據證人乙○○
          於本院證稱明確（見本院卷第46頁），故依上說明，
          此部分零件更換即無庸予以折舊。
      、又附表一編號14所示「齒輪油」部分，並非零件更換
          ，自無庸予以折舊。
      、再查，附表一編號16「AiR管更換新」1000元部分，
          因為新品更換，應予以折舊。本院審酌系爭吊車耐用
          年數為5年，依定率遞減法予以折舊後，應以100元為
          其零件最後之折舊價額（參照上列所示說明，即折
          舊總額不得該資產成本原額之9/10，計算式詳如附表
          附註2.所示）。
    (2)、工資部分：
        經查，本件修理費用如附表一編號1、2、7至11、15及
        附表二所示明細均為工資乙情，已據證人乙○○、辛○
        ○於本院證述明確（見本院卷第46至47頁），依上說明
        ，無庸予以折舊，故此部分工資，上訴人應如數給付。
  4.準此可知，上訴人應連帶賠償被上訴人系爭吊車共計修理費
    用（含工資）應為152,400元（未含稅），至被上訴人逾此
    所為請求，即非有據，應予駁回。
七、綜上所述，被上訴人本於侵權行為法則，請求上訴人連帶給
    付152,400元（未含稅），及自92年9月20日起算之法定遲延
    利息，為有理由，應予准許。逾此所為請求，即無理由，應
    予駁回。又，上開應准許部分，所命給付金額未逾500,000
    元，應依職權宣告假執行。至於被上訴人敗訴部分，其假執
    行之聲請失所附麗，應併予駁回。原審就超過上開應准許部
    分，為上訴人敗訴之判決，並為假執行之宣告，自有未洽。
    上訴意旨就此部分指摘原判決不當，求予廢棄改判，為有理
    由。至於上開應准許部分，原審判命上訴人給付，並為假執
    行之宣告，核無違誤，上訴意旨就此部分仍執陳詞，指摘原
    判決不當，求予廢棄，為無理由，應予駁回。
八、本件事證已臻明確，兩造其餘攻擊或防禦方法，經本院審酌
    後，認均與本件之結論無涉，茲不再一一論述，併予敘明。
九、據上論結，本件上訴為一部有理由，一部無理由，依民事訴
    訟法第436條之1第3項、第450條、第449條第1項、第79條、
    第85條第2項，判決如主文。
中　　華　　民　　國　　94　　年　　7 　　月　　29　　日
                 民事第一庭    審判長法　官　詹文馨
                  　　　　　　　　　 法　官　王貞秀
                                     法  官  楊絮雲
以上正本係照原本作成
本判決不得上訴。
中　　華　　民　　國　　94　　年　　7 　　月　　29　　日
                                     書記官  高秋芬
